臺灣新竹地方法院民事小額判決
110年度竹北小字第401號 
原      告  旺旺友聯產物保險股份有限公司

法定代理人  劉自明  


訴訟代理人  胡綵麟  
            黃永仁  
被      告  黎智忠  

上列當事人間請求損害賠償事件，本院於民國110年8月19日言詞
辯論終結，判決如下：
    主  文
被告應給付原告新臺幣玖萬參仟伍佰參拾參元，及自民國一一○
年七月七日起至清償日止，按年息百分之五計算之利息。
訴訟費用新臺幣壹仟元由被告負擔新臺幣柒佰元，餘由原告負擔
。
本判決第一項得假執行。
    事實及理由
壹、程序方面
一、按訴狀送達後，原告不得將原訴變更或追加他訴，但擴張或
    減縮應受判決事項之聲明者，不在此限，民事訴訟法第255 
    條第1項第3款定有明文。查本件原告起訴時聲明為：被告應
    給付原告新臺幣（下同）96,191元，及自起訴狀繕本送達翌
    日起至清償日止，按年利率5%計算之利息；嗣於本院言詞辯
    論期日當庭以言詞減縮聲明為93,533元，其餘部分不變（見
    本院卷第113頁）。核原告所為訴之變更，屬減縮應受判決
    事項之聲明，揆諸前揭規定，自應准許。
二、本件被告經合法通知，未於言詞辯論期日到場，核無民事訴
    訟法第386 條所列各款情形，爰依原告之聲請，由其一造辯
    論而為判決。
貳、實體方面
一、原告主張：被告於民國108年7月24日15時20分許駕駛車牌號
    碼00-0000號自用小貨車行經新竹縣○○鎮○○○00號前，因變換
    車道不慎碰撞由原告所承保、訴外人葉民璿所有並由其駕駛
    之車牌號碼000-0000號大型重機車（下稱系爭車輛），致系
    爭車輛毀損。又系爭車輛受損部分經送東星汽車貿易有限公
    司修復後，其修復費用含工資費用33,900元、零件費用123,
    516元，共計157,416元，原告已依保險契約給付被保險人13
    7,416元（扣除被保險人自負額20,000元），並依保險法第5
    3條第1項之規定取得代位求償權，又被告就系爭車禍事故應
    負7成肇事責任。為此，爰依民法第184條、第191條之2及保
    險法第53條之規定，提起本件訴訟。並聲明：被告應給付原
    告93,533元，及自起訴狀繕本送達之翌日起至清償日止，按
    年息百分之5計算之利息。
二、被告未於言詞辯論期日到場，亦未提出書狀作何聲明或陳述
    。
三、本院之判斷：
（一）原告主張之前開事實，業據其提出新竹縣政府警察局新埔
      分局錦山派出所道路交通事故當事人登記聯單、道路交通
      事故現場圖、新竹縣政府警察局道路交通事故初步分析研
      判表、行車執照、估價單、估價維修工單、電子發票證明
      聯、汽車險理賠計算書、賠償給付同意書等影本為證（見
      本院卷第15至43頁），並經本院依職權向新竹縣政府警察
      局新埔分局調取本件事故之道路交通事故現場圖、道路交
      通事故調查表（一）、道路交通事故調查報告表（二）、
      調查筆錄、道路交通事故當事人登記聯單、道路交通事故
      當事人酒精測定紀錄表及現場照片等件附卷可稽（見本院
      卷第49至87頁）；而被告迄未到場爭執，亦未提出任何有
      利於己之聲明、陳述或證據，以供本院審酌，自堪信原告
      之主張為真實。
（二）按汽車駕駛人右轉彎時，應先顯示車輛前後之右邊方向燈
      光；變換車道時，應先顯示欲變換車道方向之燈光，並應
      顯示至完成轉彎或變換車道之行為，道路交通安全規則第
      109條第2項第2款定有明文。又汽車行駛時，駕駛人應注
      意車前狀況，並隨時採取必要之安全措施，道路交通安全
      規則第94條第3項亦有明定。經查，被告於警詢時陳稱：
      當時我開3.5噸貨車往道路右邊靠時，並沒有看到對方重
      機車，聽到右邊碰撞聲，然後看到對方人和車都往前滑行
      ，下車察看並叫救護車，肇事前我正常開車，看到對方人
      和車都往前滑行才煞車，真的沒看到他。當時天候雨、路
      況好、交通流量小及視線好，無障礙物等語（見本院卷第
      57至59頁），而訴外人葉民璿於警詢則陳稱：當天發現危
      險狀況時我看到他是從右後方2-3公尺處跟車，對方車輛
      突然向右轉彎，沒打方向燈，來不及煞車就撞上去了。當
      時天候雨、路況好、交通流量小及視線好，無障礙物等語
      （見本院卷第61至63頁）。據此，被告駕車行經上開地點
      、欲往道路右側行駛時，本應顯示車輛前後之右邊方向燈
      光；而訴外人葉民璿駕駛系爭車輛跟隨於被告貨車後方，
      亦應注意車前狀況，並隨時採取必要之安全措施，而當時
      亦無不能注意之情形，兩人均疏未注意，被告未依規定顯
      示右邊方向燈即逕向道路右側行駛，訴外人葉民璿亦疏未
      注意車前狀況，致雙方車輛發生碰撞，造成系爭車輛受損
      ，被告及訴外人葉民璿對於本件車禍肇事均有過失，足堪
      認定。且系爭車輛之損害與被告之過失行為間，有相當因
      果關係。本院斟酌上開肇事情節，依肇事雙方原因力之強
      弱與過失之輕重，認定被告則為肇事主因，訴外人葉民璿
      為肇事次因，本件車禍之發生及對所造成損害之結果，被
      告與訴外人葉民璿分別應負擔70%、30%之過失責任。
（三）按因故意或過失，不法侵害他人之權利者，負損害賠償責
      任；汽車、機車或其他非依軌道行駛之動力車輛，在使用
      中加損害於他人者，駕駛人應賠償因此所生之損害；不法
      毀損他人之物者，被害人得請求賠償其物因毀損所減少之
      價值，民法第184條第1項前段、第191條之2前段及第196 
      條分別定有明文。本件被告就本件事故之發生有過失，應
      賠償系爭車輛之損害，已如前述，而原告已依保險契約理
      賠保險金予被保險人，揆諸上開規定，原告自得代位行使
      被保險人對被告之請求權。經查，系爭車輛受損之修理費
      用為157,416元（工資33,900元、零件123,516元），有估
      價單及估價維修工單等在卷可參（見本院卷第23至35頁）
      ，又本院參酌上開估價單中之修復項目，與系爭車輛受損
      之情形大致相符，應屬修復系爭車輛所必要。惟系爭車輛
      係於108年5月出廠，有原告提出之行車執照影本1件在卷
      可按（見本院卷第21頁），至系爭事故發生時（即108年7
      月24日）已有3個月之使用期間（未滿1月以1月計，營利
      事業所得稅查核準則第95條第6款參照），依前揭說明，
      以新品換舊品而更換之零件，自應予以折舊，本院依行政
      院公布之固定資產耐用年數表及固定資產折舊率表，採定
      率遞減法計算其折舊，即機器腳踏車耐用年數3年，每年
      折舊率千分之536，是系爭車輛更新零件折舊後金額應為1
      06,965元〔計算式：123,516－（123,516×0.536×3÷12）＝10
      6,965，小數點以下四捨五入〕，另關於工資部分，因無折
      舊之問題，是以系爭車輛之必要修復費用為140,865元（
      計算式：106,965＋33,900＝140,865）。
（四）再按損害之發生或擴大，被害人與有過失者，法院得減輕
      賠償金額，或免除之，民法第217條第1項定有明文；此項
      基於過失相抵之責任減輕或免除，非僅視為抗辯之一種，
      亦可使請求權全部或一部為之消滅，法院對於賠償金額減
      至何程度，抑為完全免除，雖有裁量之自由，但應斟酌雙
      方原因力之強弱與過失之輕重以定之，此有最高法院96年
      台上字第2902號判決要旨可供參照。查本件車禍肇事因素
      ，本院認訴外人葉民璿應負擔30%之肇事責任，已如前述
      ，是依其與被告同有過失之情形及過失比例，減輕被告賠
      償額30%，則被告應負之賠償金額為98,606元（計算式如
      下：140,865×70﹪＝98,606，小數點以下四捨五入）。
（五）再按被保險人因保險人應負保險責任之損失發生，而對於
      第三人有損失賠償請求權者，保險人得於給付賠償金額後
      ，代位行使被保險人對於第三人之請求權，保險法第53條
      第1項亦有規定；又此項法定代位權之行使，有債權移轉
      之效果，故於保險人給付賠償金額後，被保險人對於第三
      人請求權即移轉於保險人，最高法院著有69年度台上字第
      923號判例足資參照。經查，原告業已依保險契約之約定
      賠付所承保系爭車輛之修復費用等情，業如前述，參諸前
      開說明，其自得代位被保險人葉民璿行使損害賠償請求權
      。惟按損害賠償祗應填補被害人實際損害，保險人代位被
      害人請求損害賠償時，依保險法第53條第1項規定，如其
      損害額超過或等於保險人已給付之賠償金額，固得就其賠
      償之範圍，代位請求賠償，如其損害額小於保險已給付之
      賠償金額，則保險人所得代位請求者，應祗以該損害額為
      限（最高法院65年台上字第2908號判例參照）。查原告固
      依其與被保險人葉民璿間保險契約之約定，賠付被保險人
      葉民璿車體損失險金額共137,416元，然本件被保險人葉
      民璿所得向被告請求之必要修復費用為98,606元等情，既
      如前述，稽諸前揭說明，原告所得代位被保險人葉民璿之
      損害賠償額，亦應以98,606元為限。是本件原告依保險法
      第53條第1項之規定，代位請求被告賠償93,533元，洵屬
      有據，自應准許。
（六）末按給付無確定期限者，債務人於債權人得請求給付時，
      經其催告而未為給付，自受催告時起，負遲延責任。其經
      債權人起訴而送達訴狀，或依督促程序送達支付命令，或
      為其他相類之行為者，與催告有同一之效力；遲延之債務
      ，以支付金錢為標的者，債權人得請求依法定利率計算之
      遲延利息。但約定利率較高者，仍從其約定利率；應付利
      息之債務，其利率未經約定，亦無法律可據者，週年利率
      為百分之5，民法第229條第2項、第233條第1項及第203條
      分別定有明文。據此，原告請求被告給付自起訴狀繕本送
      達翌日即110年7月7日（見本院卷第97頁）起至清償日止
      ，按年息5%計算之利息，亦無不合，應予准許。
（七）從而，原告依保險代位及侵權行為損害賠償之法律關係，
      起訴請求被告給付93,533元及自110年7月7日起至清償日
      止，按年息百分之5計算之利息，為有理由，應予准許。
四、本件係適用小額訴訟事件為被告敗訴之判決，爰依民事訴訟
    法第436之20條規定職權宣告假執行，並依民事訴訟法第436
    之19條第1項、第79條規定，於判決時確定訴訟費用1,000元
    ，應由被告負擔70%即700元（計算式：1,000×70%＝700）。
中　　華　　民　　國　　110 　年　　9 　　月　　9 　　日
                  竹北簡易庭  法  官   張詠晶
以上正本係照原本作成。
如不服本判決，須以本判決適用法規顯有錯誤為上訴理由時，始
得於本判決送達後二十日內向本院提出上訴狀（須按他造當事人
之人數附繕本）。
中　　華　　民　　國　　110 　年　　9 　　月　　9 　　日
                              書記官   蔡美如